【裁判字號】    89,自,516
【裁判日期】    900321
【裁判案由】    詐欺
【裁判全文】
臺灣高雄地方法院刑事判決                          八十九年度自字第五一六號
    自  訴  人  丙○○
    被      告  乙○○
    被      告  甲○○
右列被告等因詐欺案件，經自訴人提起自訴，本院判決如左：
    主  文
乙○○、甲○○均無罪。
    理  由
一、自訴意旨略以：被告乙○○於民國八十五年九月間，意圖為自己不法之所有，基
    於詐欺之犯意，向自訴人丙○○借款新台幣（下同）二十萬元欲購買自小客車，
    並佯稱願將所購得之自小客車登記為自訴人名下，自訴人不疑有他，如數交付上
    開款項予被告乙○○。被告乙○○於購得車牌號碼ＸＮ─九九一一號自小客車後
    ，將該自小客車登記為自訴人名下，並於八十五年十月十四日書立切結書，承諾
    該車應納稅捐及應繳罰鍰均由其負責。詎被告乙○○不僅始終未償還上開款項，
    且該車應納稅捐及應繳罰鍰均拒絕繳納，致自訴人履遭催討稅捐及罰鍰，至此自
    訴人方知所謂該車登記為自訴人名下，僅係被告乙○○為圖免負擔稅捐及罰鍰之
    手段，始知受騙。因認被告乙○○涉犯刑法第三百三十九條第一項之詐欺取財罪
    嫌。
二、按犯罪事實應依證據認定之，無證據不得認定其犯罪事實；復不能證明被告犯罪
    者，應諭知無罪之判決，刑事訴訟法第一百五十四條、第三百零一條第一項分別
    定有明文。次按認定不利於被告之事實，須依積極證據，苟積極證據不足為不利
    於被告事實之認定，即應為有利於被告之認定，更不必有何有利之證據。另告訴
    人之指訴，係以使被告受刑事訴追為目的，是其陳述是否與事實相符，仍應調查
    其他證據以資審認。且刑法第三百三十九條第一項詐欺罪之成立，以意圖為自己
    或第三人不法之所有，以詐術使人陷於錯誤，而將本人或第三人之物交付為要件
    。所謂以詐術使人交付，必須被詐欺人因其詐術而陷於錯誤，若所用之方法不能
    認為詐術，亦不致使人陷於錯誤，即不構成該罪，最高法院分別著有三十年上字
    第八一六號、五十二年臺上字第一三○○號及四十六年臺上字第二六○號判例足
    資參照。
三、訊據被告乙○○固坦承確有於八十五年九月間向自訴人丙○○拿取二十萬元，以
    購買車牌號碼ＸＮ─九九一一號自小客車，於購得該車後登記為自訴人名義，並
    於八十五年十月十四日書立切結書，承諾該車應納稅捐及應繳罰鍰均由其負責之
    事實不諱，惟堅決否認有何詐欺犯行，辯稱：伊當時與自訴人係同居男女朋友關
    係，伊每月有交予自訴人約五萬元，是該二十萬元之款項，並非向自訴人借款，
    而係伊將所交予自訴人之錢取回，又伊當時因信用卡問題，無法辦理貸款，始將
    該車登記為自訴人之名義，以能辦理其餘車款之貸款，伊並無詐騙之行為等語。
    經查：
  (一)被告乙○○確有於八十五年九月間向自訴人丙○○拿取二十萬元，以購買車牌號
    碼ＸＮ─九九一一號自小客車，於購得該車後登記為自訴人名義，並於八十五年
    十月十四日書立切結書，承諾該車應納稅捐及應繳罰鍰均由其負責之事實，業據
    被告供承不諱，核與自訴人指訴之情節大致相符，並有車號查詢汽車車籍乙紙（
    自訴人丙○○，原名曾淑娟）、切結書影本乙紙附卷可稽。此部分之事實，應堪
    認定。
  (二)據自訴人丙○○於本院審理時陳稱：伊當時與被告乙○○為同居男女朋友關係，
    由被告每月交付三萬元，伊每月交出二萬元，均置於櫃子內，以供日常生活費之
    支用，當時被告乙○○向伊表示欲購買汽車，由其先前去看車後，再帶同伊一起
    去看車，該車之頭期款為二十萬元，另三十萬元之價款，因其銀行信用不好，故
    以伊之名義貸款，該貸款被告乙○○已清償完畢，而該車並登記為伊名下，伊原
    名為曾淑娟，但自始自終該車均被告乙○○在使用，又伊當時係因男女朋友關係
    ，始借予被告乙○○二十萬元，借款時並未約定何時償還，是在分手後，始書立
    該切結書，約定由其負擔稅捐及罰鍰，然亦未約定何時應償還二十萬元之借款，
    但此期間伊有向被告乙○○追討過很多次等語。經核被告乙○○之辯詞及自訴人
    之證詞可知，被告乙○○與自訴人當時係同居男女朋友關係，彼此同居共財，被
    告乙○○每月並有交付款項，以供共同日常生活之支出，又參酌自訴人交予上開
    款項及於分手後書立上開切結書時，均未約定何時償還，且自訴人於交予上開款
    項四年後始提出本件自訴，期間亦無證據證明確曾向被告乙○○請求上開款項；
    是上開款項果如係借款，自訴人與被告乙○○分手後，既知書立切結書約定由被
    告乙○○負擔該車應納稅捐及應繳罰鍰，焉會未約定上開款項之償還時間及方式
    ？並於借款後長達四年之期間，自訴人均未請求被告乙○○清償上開款項？是被
    告乙○○辯稱：此款項並非伊向自訴人之借款，而係伊將所交予自訴人之錢取回
    等語，尚非無據，應予採信；從而，被告乙○○主觀上並無為自己不法所有之意
    圖甚明。
  (三)縱如自訴人所言，上開二十萬元之款項係被告乙○○對其之借款，而自訴人所以
    借予上開款項，係因與被告乙○○當時係同居男女朋友關係，見被告欲購汽車，
    始借款予被告，且該筆款項亦為被告購車所花用，亦據自訴人陳述屬實，是自訴
    人係因當時與被告乙○○係男女朋友關係，基於幫助被告購車，始借予該筆款項
    ，自訴人尚非因受被告詐騙而陷於錯誤致交付金錢予被告。復被告乙○○與自訴
    人當時係同居男女朋友之關係，彼此同居共財，已如前述，則在此種男女情誼關
    係下，金錢財物不分彼我之借用，亦事所常有，要難認係被告乙○○施用何詐術
    ，致自訴人陷於錯誤始交予上開款項。又被告乙○○確有將該車登記為自訴人名
    義，且此係因被告乙○○銀行信用不佳，無法貸款，故登記為自訴人名義，使能
    向銀行借貸該車除頭期款外之三十萬元價款，均為自訴人所是認，並有上開車號
    查詢汽車車籍乙紙可證，復如前所述，自訴人係因男女朋友關係，始借予被告乙○○上開款項，是自訴人陳稱：係因被告乙○○佯稱願將所購得之自小客車登記
    為自訴人名下，自訴人不疑有他，始如數交付上開款項予被告乙○○，且所謂將
    該車登記為自訴人名義，係被告乙○○為圖免負擔稅捐及罰鍰之手段等語，尚與
    事實不符，不足採信。從而，縱認上開款項係被告乙○○向自訴人所借得，然被
    告乙○○並無對自訴人有施用任何詐術之行為，自訴人亦非因受被告乙○○詐騙
    而陷於錯誤，始交付金錢予被告，是被告乙○○辯稱：伊無詐騙行為等語，堪予
    採信。
  (三)據自訴人於本院審理時迭次陳稱：伊自訴範圍，僅係借款二十萬元之部分，並不
    包括該車應納稅捐及應繳罰鍰，而該二十萬元係被告乙○○向伊借貸，被告甲○○並未參與此事，其僅係為切結書之保證人等語。從而，本件被告甲○○並不在
    自訴人自訴之範圍。且被告甲○○僅係於借款後，被告乙○○與自訴人書立切結
    書時，由其擔任保證人而已，並無施用詐術使自訴人將上開款項借予被告乙○○
    。足見被告甲○○顯無意圖不法所有之詐欺故意，亦無施以詐術使自訴人陷於錯
    誤之事實，亦堪認定。又該車所以登記為自訴人名義，係因被告乙○○銀行信用
    不佳，無法貸款，故登記為自訴人名義，使能向銀行借貸該車除頭期款外之三十
    萬元，已如前述，是此部分被告乙○○及甲○○亦無意圖為自己不法利益，施用
    詐術使自訴人陷於錯誤，而詐取免付該車應納稅捐及應繳罰鍰之利益甚明，附此
    說明。
四、綜上所述，被告乙○○及甲○○既無為自己不法所有之意圖，復未對於自訴人施
    用詐術，致其陷於錯誤之行為，是被告等所為即與刑法第三百三十九條第一項詐
    欺取財罪之犯罪構成要件不合。此外，復查無其他積極證據足認被告確有自訴人
    所指之犯行，揆諸前揭說明，不能證明被告犯罪，依法應諭知無罪之判決。
據上論斷，應依刑事訴訟法第三百四十三條、第三百零一條第一項，判決如主文。
中      華      民      國      九十    年      三    月      二十一    日
                                  臺灣高雄地方法院刑事第六庭
                                      法  官  洪榮家
右正本證明與原本無異。
如不服本判決，應於判決送達後十日內，向本院提出上訴狀。
                                      書記官  曾定家
中      華      民      國      九十    年      三    月      二十一    日


司法院資訊處製作；財團法人民間司法改革基金會備份。
